【裁判字號】    90,台上,1214
【裁判日期】    900307
【裁判案由】    違反麻醉藥品管理條例
【裁判全文】
最高法院刑事判決                                九十年度台上字第一二一四號
    上  訴  人  甲○○
右上訴人因違反麻醉藥品管理條例案件，不服台灣高等法院中華民國八十七年十二月
二十三日第二審判決（八十七年度上訴字第四八○三號，起訴案號：台灣士林地方法
院檢察署八十七年度偵字第一三二一、一三七三號），提起上訴，本院判決如左：
    主  文
原判決關於甲○○部分撤銷，發回台灣高等法院。
    理  由
本件原判決認定：上訴人甲○○意圖營利，基於概括之犯意，向綽號「黑仔」之不詳
姓名男子以新台幣（下同）三千元或五千元不等之價格販入安非他命後，再於民國八
十六年十月間起至八十七年二月二日止，連續在台北市○○區○○路三段二一七巷一
號其所營志瑋機車精品店內，以每包（○‧六公克）二千元之價格，非法販售安非他
命予吳志文及陳國雄各三次牟利。嗣因警查獲陳國雄、吳志文吸食安非他命而供出來
源，旋於八十七年二月四日下午二時三十分許，在上開機車行將甲○○查獲，並扣得
其所有之玻璃吸食器一個、分裝器二枝、殘渣袋一個及分裝袋八個等情。因而維持第
一審論處上訴人連續非法販賣化學合成麻醉藥品罪刑之判決，駁回其在第二審之上訴
，固非無見。
惟查：(一)共同被告之自白或其他不利於己之陳述，固得採為其他共同被告犯罪之證據
，但其陳述須無瑕疵可指，且就其他方面調查，又與事實相符，始得採為其他共同被
告犯罪事實之認定。原判決認定上訴人有右開販賣安非他命犯行，係以共同被告吳志
文、陳國雄在警訊及偵查中之供述，為其所憑之主要依據。而吳志文、陳國雄不僅在
第一審改稱並非向上訴人購買，即依警訊筆錄及偵查筆錄所載，吳志文或稱買二十多
次，每次一千元至三千元不等，有時二人合買共同吸食；或稱其本人不曾買過；或稱
買二、三次，每次一、二千元（見一三二一號偵查卷第八、四六頁），陳國雄或稱每
次要向上訴人購買時，都是以（○二）0000－0000號電話和上訴人聯絡，共
向上訴人買三次，每次都是二千元，數量○‧六公克；或稱第一、二次是和吳志文直
接去買，未打電話，第一次買二千元，第二次買一千元，第三次是要以二千元買等語
（同上卷第十四、十六、四六頁），其二人在警訊及偵查中之供述，亦前後不一。且
吳志文、陳國雄於八十七年二月三日為警盤查時，身上並無任何安非他命，僅有用冰
糖、食鹽偽裝之假安非他命一包，吳志文、陳國雄還供陳打算將該包假安非他命以二
千元價格賣給他人（同上卷第二五頁），嗣警方於翌（四）日至上訴人所營志瑋機車
精品店內臨檢，亦未查到安非他命，僅扣得玻璃吸食器、殘渣袋各一個及所謂分裝器
二枝、分裝袋八個。而上訴人在警訊中否認該等物品係供販賣安非他命之用，謂其只
有吸用並未販賣，安非他命是以一克（公克）三千元或五千元不等之價格，向綽號「
黑仔」之男子購買（見一三七三號偵查卷第六、七頁）。究竟扣案之所謂分裝器二枝
及分裝袋八個，如何能認係供上訴人販賣安非他命所用之物？吳志文、陳國雄二人之
供述，如何能互為對方所為自白之補強證據，而能使上訴人右開犯罪事實獲得確信？
原判決未詳為剖析，自嫌理由不備。(二)原判決認定上訴人非法販賣安非他命予吳志文
、陳國雄，所為係犯麻醉藥品管理條例第十三條之一第二項第一款非法販賣化學合成
麻醉藥品罪，則對於安非他命係化學合成麻醉藥品之犯罪構成事實，自應依法認定詳
為記載。乃原判決既未於事實欄記載安非他命係化學合成麻醉藥品，亦未於理由欄內
加以說明，難謂適法。又上訴人謂其係以三千元或五千元買安非他命一克（公克），
陳國雄謂其係以二千元買○‧六公克（換算為一公克，約三千三百三十三元），已如
前述。倘上訴人係以上開價格、數量販入、售出，如何從中牟利？原判決雖僅認定上
訴人係以三千元或五千元不等之價格向綽號「黑仔」之男子販入安非他命，並未記載
其數量，但上訴人既同時陳明其係以該等價格販入一克（公克），疑義依然存在。原
判決未將事實釐清，併有可議。以上或為上訴意旨所指摘，或為本院得依職權調查之
事項，應認原判決有發回更審之原因。
據上論結，應依刑事訴訟法第三百九十七條、第四百零一條，判決如主文。
中      華      民      國     九十     年      三      月      七      日
                              最高法院刑事第八庭
                                  審判長法官  張  信  雄
                                        法官  賴  忠  星
                                        法官  張  清  埤
                                        法官  陳  宗  鎮
                                        法官  蕭  仰  歸
      右正本證明與原本無異
                                              書  記  官
中      華      民      國     九十     年      三      月     十三     日


司法院資訊處製作；財團法人民間司法改革基金會備份。
